【裁判字號】    90,台上,174
【裁判日期】    900111
【裁判案由】    違反槍砲彈藥刀械管制條例
【裁判全文】
最高法院刑事判決                                  九十年度台上字第一七四號
    上  訴  人  甲○○
右上訴人因違反槍砲彈藥刀械管制條例案件，不服台灣高等法院台中分院中華民國八
十九年十月二十五日第二審判決（八十九年度上訴字第一七九三號，起訴案號：台灣
南投地方法院檢察署八十八年度偵字第四三一九號），提起上訴，本院判決如左：
    主  文
上訴駁回。
    理  由
按刑事訴訟法第三百七十七條規定，上訴於第三審法院，非以判決違背法令為理由，
不得為之。是提起第三審上訴，應以原判決違背法令為理由，係屬法定要件。如果上
訴理由狀並未依據卷內訴訟資料，具體指摘原判決不適用何種法則或如何適用不當，
或所指摘原判決違法情事，顯與法律規定得為第三審上訴理由之違法情形，不相適合
時，均應認其上訴為違背法律上之程式，予以駁回。本件上訴人甲○○上訴意旨略稱
：(一)、證人林祥瑞於第一審時明確陳稱：陳志光告訴伊要到彰化市找其朋友，開車到
彰化市後，亦是陳志光下車與其朋友即綽號阿弟者接洽，至上訴人有無下車伊已記不
得等語。惟訊問筆錄卻簡略記載「前去埔里時，陳志光說先去彰化找朋友」、「我無
下車，甲○○有無下車我已記不得了，我是有看到陳志光那朋友」、「他朋友有無拿
東西給陳志光我不曉得」。又依上開筆錄亦可認是陳志光要到彰化找朋友，且確有找
到阿弟之男子，不記得上訴人有無下車，茍原審認有疑義，應依上訴人選任辯護人之
聲請，調取第一審之訊問錄音帶，或再傳喚林祥瑞，乃原審對於上開重要之證言錄音
帶及證人未經必要之查證及審酌，即遽認無調查必要，自有應於審判期日調查之證據
而未予調查之違法。(二)、警方除於車廂右後座查獲槍彈外，並於行李廂內找到一枝改
造手槍槍管，陳志光並稱當天上訴人並無使用後行李廂，亦未曾將車子借給上訴人使
用，足徵該改造槍管並非上訴人所有，而屬車輛所有人陳志光所有，則上訴人指稱車
內查獲之改造手槍為綽號阿弟者所有，即屬信而有徵。參照陳志光於八十八年十月十
八日在其住家經警持搜索票搜索時，亦查得改造手槍一枝及改造工具一批，陳志光於
警訊時業已承認上開搜索扣押之物為其所有，然事後卻又再次要求上訴人承認為上訴
人所有，足見本件後行李廂內查獲之槍管與車內查獲之槍彈應均屬陳志光所有。乃原
審對於後行李廂內查獲之槍管與陳志光改造彈藥行為間，是否具關聯性亦置而不論，
亦有認定事實不依證據之違法。(三)、陳志光所犯八十八年間在其住處改造有殺傷力之
手槍、子彈一案，業經第一審及原審認定屬實而判處罪刑在案，其經查獲之改造手槍
亦為仿ＷＡＬＴＨＥＲ廠半自動手槍，與本件查獲之改造手槍為同一型號，則本件從
陳志光所有車輛後行李廂查獲槍管之事實觀察，應足以推論陳志光於八十八年八月以
前即有改造槍枝之行為。因每人改造槍枝之手法各有不同，相同玩具手槍之改造手法
加上使用之工具為比對，即非不能鑑驗出二把相同型號之改造手槍是否係同一人所改
造，則上訴人之辯護人請求原審調取該案改造手槍送請法務部調查局與本件槍枝為比
對鑑定，即難認係屬不必要之證據調查。原審未於判決理由項下載明不予調查之理由
，即認無調查之必要，自有應於審判期日調查之證據而未予調查之違法云云。
惟查：證據之取捨、事實之認定，乃事實審法院職權行使之範圍，茍其證據之取捨及
事實之認定，不違背經驗法則與論理法則，即不容任意指摘為違法，而據為上訴第三
審之適法理由。原判決依據上訴人於警訊、偵查及第一審初次調查時自白其係為綽號
「阿弟」者運輸槍枝、子彈至埔里交予「阿嘉」，核與證人陳志光、林祥瑞於警訊及
偵查中之供述情節大致相符，並有扣案之改造手槍二枝及子彈二顆 (其中一顆已試射
) 足憑，且上開槍枝、子彈經送內政部警政署刑事警察局鑑定結果，均具殺傷力，有
該局八十八年九月十日刑鑑字第九一○七六號鑑驗通知書（含槍枝殺傷力鑑驗說明）
及八十九年六月二十九日（八九）刑鑑字第七七六五一號函在卷等證據，綜合判斷，
認上訴人確有運輸可發射子彈具有殺傷力之改造手槍犯行，因而維持第一審論處上訴
人未經許可，運輸可發射子彈具有殺傷力之改造手槍罪刑，駁回上訴人在第二審之上
訴，已敘明其所憑之證據及認定之理由。而以上訴人否認有上開犯行，辯稱扣案之物
品全部為陳志光所有，陳志光要伊代為頂罪云云，乃卸責之詞，不足採信，於理由內
詳加說明及指駁。經核所為論斷，均與卷內資料相符，從形式上觀察，並無認定事實
不依證據或有何採證違背經驗法則、論理法則等違法情形存在。而原審係依證人林祥
瑞在第一審訊問筆錄所載之供述內容並綜合其他卷證資料以為斟酌取捨，上開訊問筆
錄內容既有林祥瑞所稱陳志光要先至彰化看朋友及為警查獲等情節之記載，所載即難
謂係簡略，且原審既認無再傳喚林祥瑞以為無益調查之必要，自係認林祥瑞於偵查中
及第一審時業經合法訊問，其陳述明確別無訊問之必要，故依刑事訴訟法第一百九十
六條之規定未再行傳喚。上訴意旨遽指原審認林祥瑞在第一審之供證為有疑義云云，
顯非依據卷證資料執為指摘，自非適法之第三審上訴理由。又原判決係認定上訴人未
經許可運輸具有殺傷力之改造手槍及子彈，並非認其製造槍、彈，是本件經查獲之槍
、彈究係何人改造，即不影響原審就上訴人運輸犯行之認定，況原判決理由中已詳就
上訴人所辯，扣案槍、彈係陳志光所有，為警查獲時陳志光要求其代為頂罪云云，詳
予論述不足採信之判斷依據 (見原判決第六頁第十五行至第十頁第八行 )，自無認定
事實不依憑證據或判決不備理由或應於審判期日調查之證據而未予調查之違法。上訴
意旨，徒就原判決已說明之事項，及原審採證認事之職權行使，任意指摘為違法，且
為事實之爭執，顯與法律規定得為第三審上訴理由之違法情形，不相適合。其上訴違
背法律上之程式，應予駁回。
據上論結，應依刑事訴訟法第三百九十五條前段，判決如主文。
中      華      民      國     九十     年      一      月     十一     日
                              最高法院刑事第十一庭
                                  審判長法官  陳  炳  煌
                                        法官  陳  正  庸
                                        法官  陳  世  雄
                                        法官  吳  信  銘
                                        法官  徐  文  亮
      右正本證明與原本無異
                                              書  記  官
中      華      民      國     九十     年      一      月     十七     日


司法院資訊處製作；財團法人民間司法改革基金會備份。
